臺灣臺南地方法院民事判決　　　　　　　 94年度訴字第640號
原　　　告　坤億建材有限公司
法定代理人　甲○○
訴訟代理人　乙○○○
被　　　告　國立新化高級中學
法定代理人　丙○○
訴訟代理人　丁○○
　　　　　　許永明律師
被　　　告　欣業營造有限公司
法定代理人　戊○○
上列當事人間請求確認債權存在事件，經本院於民國94年11月30
日言詞辯論終結，判決如下：
    主      文
確認被告欣業營造有限公司對被告國立新化高級中學有新台幣壹
佰拾伍萬捌仟玖佰柒拾玖元之債權存在。
訴訟費用由被告負擔。
    事實及理由
甲、程序方面：
一、本件原告起訴請求確認被告欣業營造有限公司（下稱欣業公
    司）對被告國立新化高級中學（下稱己○○○）有新台幣（
    下同）2,361,865元之債權存在，嗣於訴狀送達後，減縮應
    受判決事項之聲明，訴請確認被告欣業公司對被告己○○○
    有1,358,979元之工程款債權存在，核與民事訴訟法第255條
    第1項第3款規定相符，應予准許。
二、被告欣業公司未於言詞辯論期日到場，核無民事訴訟法第38
    6條各款所列情形，爰依原告聲請，由其一造辯論而為判決
    。
乙、實體方面：
一、原告起訴主張：被告欣業公司積欠原告貨款共計2,361,865
    元，原告為保全日後債權以強制執行，遂聲請就被告欣業公
    司之所有財產於2,361,865元內予以假扣押，並經本院93年
    度裁全字第2907號裁定准許。嗣經原告多方查訪得知被告欣
    業公司對被告己○○○有工程款債權未領，遂持上開裁定聲
    請對被告己○○○發扣押命令（本院93年度執全字第1324號
    ），惟被告己○○○收受該執行命令後卻以「現時無以確定
    有無債權，從而不能承認債權之存在」為由而具狀聲明異議
    ，經本院民事執行處通知原告應提起訴訟，否則即得通知假
    扣押股依被告即第三人己○○○之聲請，撤銷上開執行命令
    （本院94年度執字第11571號）。為此，原告乃提起本件訴
    訟，訴請確認被告欣業公司對被告己○○○有1,358,979元
    之工程款債權存在等情；並聲明：求為判決如主文所示。
二、被告己○○○則以：被告欣業公司承作被告己○○○之教學
    暨行政大樓改建工程，於完成至第15期部分工程後，因財務
    困難而無法完成履約。被告欣業公司完成部分之估驗保留款
    金額為4,417,806元，經扣除被告欣業公司之逾期罰款882,1
    75元、保固金1,767,123元、瑕疵修補費用409,529元後，被
    告欣業公司之工程款債權金額為1,358,979元。惟被告欣業
    公司於民國93年7月21日曾發函向被告己○○○表示同意拋
    棄所有債權權益，因之，被告欣業公司對被告己○○○難認
    有1, 358,979元工程款債權存在等語，資為抗辯；並聲明：
    求為判決駁回原告之訴。
    被告欣業公司未於言詞辯論期日到場，亦未提出準備書狀作
    何聲明或陳述。
三、得心證之理由：
(一)、原告主張原告持有本院93年度裁全字第2907號民事假扣押裁
    定，該裁定准許原告即債權人以787,288元為被告即債務人
    欣業公司供擔保後得對被告欣業公司之財產在2,361,865元
    之範圍內予以假扣押。原告乃持上開裁定向本院聲請就被告
    即債務人欣業公司對被告即第三人己○○○之工程款債權執
    行假扣押（本院93年度執全字第1324號），惟因被告己○○
    ○收受該執行命令後以「現時無以確定有無債權，從而不能
    承認債權之存在」為由而具狀聲明異議。嗣原告持本院債權
    憑證為執行名義，聲請就被告即債務人欣業公司對被告即第
    三人己○○○之工程款債權為強制執行，經本院民事執行處
    通知原告如認被告己○○○之聲明異議不實，應於收受通知
    後10日內向管轄法院提起訴訟（本院94年度執字第11571號
    ）等情，已據原告提出本院93年度裁全字第2907號民事假扣
    押裁定、本院93年度執全字第1324號執行命令、被告己○○
    ○93年7月30日聲明狀及本院民事執行處通知影本為證，且
    為被告己○○○所不爭，復經本院依職權調取本院93年度執
    全字第1324號民事保全程序卷宗及94年度執字第11571號執
    行卷核閱無誤，堪信為真實。從而，原告據以提起本件訴訟
    ，即有受確認判決之法律上利益。
(二)、次查，被告欣業公司承作被告己○○○之教學暨行政大樓改
    建工程，於完成至第15期部分工程後，因財務困難而無法完
    成履約。被告欣業公司完成部分之估驗保留款金額為4,417,
    806元，經扣除被告欣業公司之逾期罰款882,175元、保固金
    1,767,123元、瑕疵修補費用409,529元後，被告欣業公司之
    工程款債權金額為1,358,979元之事實，有被告己○○○提
    出之行政院公共工程委員會94年5月25日工程企字第0940016
    8420號函及94年9月7日工程訴字第09400325270號函、內政
    部營建署南區工程處94年2月14日營署南宅字第0943380541
    號書函（附發包工程竣工計價單、發包工程竣工計價詳細表
    、驗收紀錄、工程結算書）及94年7月29日營署南宅字第094
    3306657號書函在卷足憑，且有行政院公共工程委員會94年9
    月16日工程企字第09400340450號函覆：原得標廠商（被告
    欣業公司）就其已履約部分不適用「因應國內鋼筋價格變動
    之物價調整處理原則」及「中央機關已訂約工程因應國內營
    建物價變動之物價調整處理原則」等語附卷可稽，並為原告
    所不爭執，堪予採認。
(三)、被告己○○○雖辯稱：被告欣業公司於93年7月21日曾發函
    向被告己○○○表示同意拋棄所有債權權益，因之，被告欣
    業公司對被告己○○○難認有1,358,979元工程款債權存在
    云云；惟查：依被告欣業公司前揭函文記載：「‧‧二本公
    司（被告欣業公司）同意拋棄所有債權權益，並由本工程共
    同投標廠商連盈水電工程股份有限公司，經履約保證保險公
    司國華產物保險公司同意，另覓營建廠商接續未完成之工程
    。三為使後續工程能儘速推動，並後續工程之工程總價訂立
    上得已明確，本公司同意辦理估驗計價撥付至第15期工程估
    驗款。」等語，及審之被告己○○○對系爭工程之竣工計價
    亦係分列「原承商欣業公司（第1期估驗-15期估驗）」、「
    接續廠商佳昇營造有限公司」兩部分計價，有被告欣業公司
    於93年7月21日欣（93）字第68號函及被告己○○○發包工
    程竣工計價詳細表在卷足憑，可認被告欣業公司前揭函文所
    謂「同意拋棄所有債權權益」之真意，係指被告欣業公司同
    意拋棄其本於與被告己○○○簽訂系爭工程承攬契約得承作
    尚未完成工程部分之承攬人權益，而由其他營建廠商接續完
    成，尚難憑此遽認被告欣業公司就系爭承攬契約已發生之承
    攬報酬債權即系爭工程第1期至第15期工程估驗款報酬，亦
    已對被告己○○○為拋棄之意思表示。從而，原告訴請確認
    被告欣業公司對被告己○○○有1,358,979元之工程款債權
    存在，為有理由，應予准許。
四、結論：原告之訴為有理由，依民事訴訟法第385條第1項前段
    、第78條、第85條第1項前段，判決如主文。
中　　華　　民　　國　　94　　年　　11　　月　　30　　日
                  民事第三庭    法　官　張季芬
以上正本係照原本作成。
如對本判決上訴，須於判決送達後20日內向本院提出上訴狀。
中　　華　　民　　國　　94　　年　　11　　月　　30　　日
                                書記官　陳玉果
